【裁判字號】    91,交簡上,94
【裁判日期】    920227
【裁判案由】    公共危險
【裁判全文】
臺灣士林地方法院刑事判決                        九十一年度交簡上字第九四號
    上  訴人即
    被      告  甲○○
右列被告因公共危險案件，不服本院民國九十一年八月二十三日九十一年度交簡字第
一一六七號第一審判決（聲請簡易判決處刑案號：臺灣士林地方法院檢察署九十一年
度偵字第四九七八號）提起上訴，本院管轄之第二審合議庭判決如左：
    主  文
上訴駁回。
    事  實
一、甲○○於民國九十一年一月二十九日晚上，先在台北市○○區○○路吳英偉所經
    營之餐廳飲酒，所飲之酒量已使其達超過客觀生活經驗上不能安全駕駛動力交通
    工具的程度（呼氣酒精濃度每公升零點五五毫克），竟仍於飲畢後之翌（三十）
    日凌晨五時十八分以前，駕駛車牌號碼ＢＤＡ─五二五號重機車，行至台北市○
    ○區○○路五段四十三號前，因不慎擦撞內側車道護欄而肇事，經聯絡友人吳英
    偉送醫救治，經警測得甲○○酒精濃度呼氣達每公升○．七九毫克。
二、案經台北市政府警察局內湖分局報請臺灣士林地方法院檢察署檢察官聲請簡易判
    決處刑。
    理  由
一、訊據被告甲○○，雖不否認於右揭時、地飲酒，及經警酒精測試，其呼氣酒精濃
    度達每公升．七九毫克等情，惟矢口否認有騎乘機車，辯稱：伊當天係被王姓
    友人載的，伊並未騎車，嗣發生車禍伊醒來即不見該王姓友人云云，經查：
（一）被告雖一再辯稱：被王姓友人所載云云，然被告始終無法提供王姓友人年籍資
      料，甚至連王姓友人之全名及當天之穿著亦均不知悉，再被告供稱王姓友人當
      天係坐計程車到店內等語（見本院九十一年十二月二十四日訊問筆錄），與證
      人吳英偉所證稱：王姓友人當天係被官先生載來店內等語（見本院九十二年二
      月十四日審理筆錄），已有齟齬，且被告供稱伊之所以被王姓友人載，係因順
      路云云，然證人吳英偉證稱：王姓友人係住台北市內湖區等語，而被告係住台
      北市○○區○○街，被告飲酒地點則在台北市○○區○○路，如此載送路徑如
      何能謂順路﹖再機車係被告所有，如王姓友人載送被告回家，其是否即再折返
      自行回家﹖參以被告與王姓友人又係當天才認識之友人乙節，為被告所自承，
      顯見被告與王姓友人並非熟識之人，如此順路接送過程均與常理有違，是否有
      該王姓友人，已非無疑。
（二）又證人即到場處理之台北市內湖分局警員程錫國於偵查時到庭證稱：「當天是
      勤務中心通報後我抵達車禍現場，只有見到一部機車及一些碎片，另有一頂安
      全帽，後來我到醫院作筆錄時，剛開始被告承認是他一個人騎車，後來經一旁
      的友人唆使，到正式作筆錄時，反稱他是被載的」等語，故被告於警察初步詢
      問時，已自承是機車駕駛人，且從車禍現場僅有一頂安全帽，並未發現有二頂
      安全帽觀之，堪認該頂安全帽應係被告本人騎乘機車所戴。另證人吳英偉於偵
      查及本院審理時雖稱：「當天因『王仔』沒喝多少酒，所以我請『王仔』送被
      告離開，他們有一起離開，但我沒有看到『王仔』騎車，何人騎車我也不清楚
      ，被告離開店裡約五分鐘我即接到電話，趕到現場約三分鐘，到場時僅有一對
      情侶，他們也不知道車禍如何發生，當時也沒有見到『王仔』等語，是證人吳
      英偉並未親眼目擊『王仔』有騎機車載送被告及『王仔』在車禍現場之事實，
      故其證言尚不足為被告有利之證明。另參以被告及證人吳英偉均無法提出『王
      仔』之真實姓名年籍資料，以供調查等情，被告上開所辯，顯係事後卸責之詞
      ，並不足採。
（三）此外，被告為警查獲後，所測得其呼氣酒精濃度達每公升．七九毫克等情，
      有被告親為署押之酒精測試表一份在卷可稽，並有台北市政府警察局內湖分局
      交通分隊交通事故調查表等在卷可稽。按刑法上所謂「服用酒類不能安全駕駛
      動力交通工具」，觀察重點在於酒精對駕駛人在交通工具高速動力運轉狀況下
      維持身心整體應變能力的影響，而酒精對於人體的影響，在經驗科學上並不限
      於徹底麻醉身心，當血液酒精濃度（一般為呼氣酒精濃度的二百倍到二百三十
      倍）過高而造成酒精中毒時，即使只是每公升一百毫克（換算呼氣酒精濃度約
      為每公升零點五毫克）也已足可影響駕駛安全。關於這項自然科學上所肯定的
      客觀實驗數據，法務部在本案事實發生以前，曾於八十八年五月十日邀集行政
      院衛生署、中央警察大學等相關專業機構研商確認，並取呼氣酒精濃度每公升
      零點五五毫克的近似數值為個案事實認定參考，以法八十八檢字第一六六九號
      函行文所屬機關供作刑事訴追依據，所採測定基準並不違背公知的經驗法則。
      如果根據通常生活上的客觀經驗已不能確保駕駛人穩定而有效地操控動力交通
      工具，自屬法律所要規範的對象，與駕駛人有無喝醉、神智是否清楚均無必然
      關連。而當呼氣酒精濃度達０．二五ｍｇ＼Ｌ時將造成輕度中毒，達０．五ｍ
      ｇ＼Ｌ時，將影響駕駛，達０．七五ｍｇ＼Ｌ時，將造成思考、個性及行為改
      變，當呼氣濃度達一ｍｇ＼Ｌ時，將造成中度中毒，而有步態不穩、噁心、嘔
      吐、精神混惑不清等症狀等情，亦有行政院國軍退除役官兵輔導委員會臺北榮
      民總醫院鑑定函可按。準此，駕駛人之生理狀況常受酒精相當程度之影響，注
      意力及反應能力降低，其駕駛能力受影響，不足以應付駕駛交通工具之各種狀
      況，其駕駛行為將對其餘用路人造成一般之危險性，於此而認為當呼氣酒精濃
      度達每公升．五五毫克時，已不能安全駕駛，應屬合乎科學證據，當為可採
      。堪認被告當時服用酒類已達不能安全駕駛之狀態無疑。
（四）綜上所述，被告於服用酒類已達不能安全駕駛，仍騎乘機車，所辯未騎機車云
      云，顯為卸責之詞，無足採信。本件事證明確，應依法論科。
二、核被告甲○○所為，係犯刑法第一百八十五條之三之公共危險罪。原審以被告確
    有前開犯罪事實，認為違反刑法第一百八十五條之三之罪，而援引刑法第一百八
    十五條之三、第四十二條第二項，罰金罰鍰提高標準條例第二條規定，判處被告
    罰金一萬五千元，併諭知易服勞役之折算標準，認事用法均無違誤，量刑亦稱妥
    適，被告猶執前詞聲明不服請求撤銷改判為無理由，應予駁回。
三、據上論斷，應依刑事訴訟法第四百五十五條之一第一項、第三項、第三百六十八
    條，判決如主文。
本案經檢察官劉異海到庭執行職務
中      華      民      國    九十二    年      二      月    二十七    日
                                    臺灣士林地方法院刑事第四庭
                                      審判長法  官  謝  靜  恒
                                            法  官  黃  潔  茹
                                            法  官  王  俊  雄
右正本證明與原本無異。
本件不得上訴。
                                            書記官  許  秋  莉
中      華      民      國    九十二    年      三      月      十一    日
附錄本判決論罪科刑依據之法條：
刑法第一百八十五條之三：
  服用毒品、麻醉藥品、酒類或其他相類之物，不能安全駕駛動力交通工具而駕駛者
  ，處一年以下有期徒刑、拘役或三萬元以下罰金。


司法院資訊處製作；財團法人民間司法改革基金會備份。
